臺灣新北地方法院刑事判決
111年度金簡字第47號
公  訴  人  臺灣新北地方檢察署檢察官
被      告  林奕丞


上列被告因詐欺案件，經檢察官提起公訴（110年度偵字第7999
號、第13059號），因被告自白犯罪，本院合議庭認宜以簡易判
決處刑（本院原受理案號：110年度金訴字第652號），爰裁定不
經通常審判程序，由受命法官獨任逕以簡易判決處刑如下：
    主  文
林奕丞犯三人以上共同詐欺取財罪，處有期徒刑壹年，併科罰金
新臺幣壹萬元，罰金如易服勞役，以新臺幣壹仟元折算壹日。緩
刑參年，緩刑期間付保護管束，並應向檢察官指定之政府機關、
政府機構、行政法人、社區或其他符合公益目的之機構或團體提
供40小時之義務勞務。
    事實及理由
一、本件犯罪事實、證據及應適用法條，除證據部分補充：「被
    告林奕丞於本院準備程序中所為之供述」外，餘均引用如附
    件檢察官起訴書之記載。
二、又被告於偵查及審判中均自白洗錢犯行，應依洗錢防制法第
    16條第2項規定減輕其刑，爰以行為人之責任為基礎，審酌
    被告林奕丞正值青壯，非無勞動能力，不思以正當途經賺取
    所需，竟圖不勞而獲，自甘為他人所利用，擔任詐欺集團內
    「收水」之工作，助長他人犯罪，其行為對於告訴人所造成
    之損害程度非輕，所為應予非難；兼衡其於本案犯罪之分工
    ，較諸實際策畫佈局、分配任務、施用詐術、終局保有犯罪
    所得之核心份子而言，僅居於聽從指示、代替涉險之次要性
    角色，暨考量其無前科，有臺灣高等法院被告前案紀錄表 1
    份在卷可參，素行良好，且自始坦承犯行，積極與告訴人達
    成調解，並賠償其損失，有本院110年度司刑移調字第693號
    調解筆錄及臺灣中小企業銀行匯款申請書影本1紙在卷可憑
    ，犯後態度良好，暨其高中畢業之智識程度、學生、家庭經
    濟狀況勉持（見110年度偵字第13059號卷調查筆錄受詢問人
    欄之記載），及其犯罪動機、目的、手段等一切情狀，量處
    如主文所示之刑，並諭知易服勞役之折算標準。
三、查被告未曾因故意犯罪受有期徒刑以上刑之宣告，業如前述
    ，其因一時失慮致罹刑典，然犯罪後坦承犯行，並賠償告訴
    人損失，應認其已知所悔悟，是被告經此偵審程序與論罪科
    刑之教訓後，當知所警惕，而無再犯之虞，本院因認上開所
    宣告之刑，以暫不執行為適當，爰依刑法第74條第1項第1款
    規定，宣告緩刑3年，以啟自新。然被告為圖私利，所為影
    響社會治安，法治觀念容有所偏差，為促使其日後得以知曉
    尊重法治之觀念，且為確保緩刑之宣告能收具體之成效，本
    院認除前開緩刑宣告外，實有賦予一定負擔之必要，爰依刑
    法第74條第2項第5款規定，命被告於緩刑期內，應依執行檢
    察官命令，向指定之政府機關、政府機構、行政法人、社區
    或其他符合公益目的之機構或團體提供40小時之義務勞務，
    以觀後效。並依刑法第93條第1項第2款之規定，諭知於緩刑
    期間付保護管束，以收矯正及社會防衛之效。被告如有違反
    上開約定情節重大，足認原宣告之緩刑難收其預期效果，而
    有執行刑罰之必要者，得依刑法第75 條之1第1項第4款規定
    ，撤銷其緩刑宣告，併此指明。
四、被告已取得新臺幣4千元（起訴書誤載為8千元）之報酬乙節
    ，業據其於偵訊時供承在卷（見110年度他字第847號卷第11
    2頁），固屬其本件犯罪所得，惟其已與告訴人成立調解，
    如就該犯罪所得再宣告沒收或追徵，實有過苛之虞，爰依刑
    法第38條之2第2項規定，不予宣告沒收。
五、據上論斷，應依刑事訴訟法第449條第2項、第3項、第454條
    第2項（僅引述程序法條），逕以簡易判決處刑如主文。
中　　華　　民　　國　　111 　年　　1 　　月　　22　　日
                  刑事第十二庭  法  官  鄭淳予
上列正本證明與原本無異。
如不服本判決，應於送達後20日內敘明上訴理由，向本院提出上
訴狀，上訴於本院第二審合議庭（應附繕本）。其未敘述上訴理
由者，應於上訴期間屆滿後20日內向本院補提理由書「切勿逕送
上級法院」。
                                書記官  方信琇
中　　華　　民　　國　　111 　年　　1 　　月　　25　　日
附錄本案論罪科刑法條全文：
洗錢防制法第2條
本法所稱洗錢，指下列行為：
一、意圖掩飾或隱匿特定犯罪所得來源，或使他人逃避刑事追訴
    ，而移轉或變更特定犯罪所得。
二、掩飾或隱匿特定犯罪所得之本質、來源、去向、所在、所有
    權、處分權或其他權益者。
三、收受、持有或使用他人之特定犯罪所得。

洗錢防制法第14條
有第二條各款所列洗錢行為者，處七年以下有期徒刑，併科新臺
幣五百萬元以下罰金。
前項之未遂犯罰之。
前二項情形，不得科以超過其特定犯罪所定最重本刑之刑。

中華民國刑法第339條之4
犯第三百三十九條詐欺罪而有下列情形之一者，處一年以上七年
以下有期徒刑，得併科一百萬元以下罰金：
一、冒用政府機關或公務員名義犯之。
二、三人以上共同犯之。
三、以廣播電視、電子通訊、網際網路或其他媒體等傳播工具，
    對公眾散布而犯之。
前項之未遂犯罰之。
附件
臺灣新北地方檢察署檢察官起訴書
                                     110年度偵字第7999號
第13059號
    被　　　告　林奕丞　男　25歲（民國00年0月00日生）
　　　　　　　　　　　　住臺中市○○區○○○巷00○0號
　　　　　　　　　　　　國民身分證統一編號：Z000000000號
上列被告因詐欺等案件，業經偵查終結，認應提起公訴，茲將犯
罪事實及證據並所犯法條分敘如下：
　　　　犯罪事實
一、林奕丞於民國110年1月間，加入真實姓名年籍不詳、自稱「
    劉董」之成年人以及通訊軟體微信名稱「阿B」之成年人等
    所屬之詐欺集團，擔任俗稱收水工作，即向直接提領詐欺所
    得之車手取得詐欺款項後轉交與上游集團成員，林奕丞即與
    「劉董」、「阿B」及其他不詳成員共同意圖為自己不法之
    所有，基於3人以上共同詐欺取財及意圖掩飾或隱匿特定犯
    罪所得來源而移轉特定犯罪所得之洗錢犯意聯絡，由該詐欺
    集團成員於110年1月21日至22日，致電予曾弘志，佯稱：其
    係曾弘志之朋友黃漢勇，需借款新臺幣(下同)23萬元云云，
    致曾弘志陷於錯誤，而於110年1月22日14時許，在臺北市○○
    區○○路0號之臺灣銀行永吉分行臨櫃匯款23萬元至指定之詹
    永生(所涉詐欺部分，另為不起訴之處分)第一商業銀行帳號
    000-00000000000號帳戶，嗣由詐欺集團成員指示詹永生於
    同日15時20分許，在新北市○○區○○路0段00號之第一商業銀
    行北土城分行臨櫃取款18萬8,000元、15時31分許，在新北
    市○○區○○路0段00號之第一商業銀行北土城分行以ATM提領2
    萬2,000元，共計21萬元後，於同日18時18分許，在新北市○
    ○區○○街00號前，將21萬元交與林奕丞，再由林奕丞將款項
    攜往臺中市北區美德街與大德街路旁，轉交予真實姓名年籍
    不詳之人，以此方式掩飾或隱匿特定犯罪所得之來源及去向
    。嗣經警於110年2月21日16時23分許，持本署檢察官核發之
    拘票，至臺中市西屯區永安一巷10之1號，拘提林奕丞到案
    ，並持臺灣新北地方法院核發之搜索票在上址執行搜索，扣
    得IPHONE 6手機1支（IMEI碼：000000000000000號）。
二、案經曾弘志訴由新北市政府警察局土城分局及本署檢察官簽
    分偵辦。
　　　　證據並所犯法條
一、證據清單暨待證事實
編號 證據名稱 待證事實 ㈠ 被告林奕丞於警詢及偵查中之供述 ①被告林奕丞有於上揭時地向同案被   告詹永生收取21萬元之事實。 ②被告有刪除其手機內訊息之事實。  ㈡ 同案被告詹永生於警詢及偵查中之供述 同案被告詹永生有於上揭時地交付21萬元與被告林奕丞之事實。 ㈢ ①告訴人曾弘志於   警詢中之證述 ②告訴人曾弘志臺灣銀行存摺、匯款單各1張、手機翻拍照片13張、第一商業銀行帳戶開戶基本資料及交易明細1份 告訴人遭詐騙於上開時間匯款23萬元至第一商業銀行帳戶之事實。 ㈣ 第一銀行、統一超商高峰門市店、頂埔農會之監視器錄影翻拍照片12張 同案被告詹永生有於上開時地提領金額之事實。 ㈤ 監視器錄影翻拍照片28張 被告自臺中高鐵烏日站至上開地點向同案被告詹永生收取款項、及期間有變裝之事實。 ㈥ 臺灣新北地方法院110年聲搜字第266號搜索票票、新北市政府警察局土城分局搜索扣押筆錄、扣押物品錄表各1份 警方自被告扣得手機1支之事實。 ㈦ 被告林奕丞手機翻拍照片6張 被告手機僅有110年2月2日至19日之訊息紀錄之事實。 
二、訊據被告林奕丞矢口否認有何詐欺犯行，辯稱：伊經由網路
    應徵到關於貸款業務的工作，伊只是擔任業務把貸款的錢收
    到公司，伊確定與車手工作不一樣才同意做此份工作等語。
    經查，本案依被告所陳，其係受完全不清楚真實姓名、年籍
    及來歷、背景之人在公園面試並雇用，其工作需另使用公司
    所交付之工作機，並依工作機內微信名稱「阿B」指示，從
    臺中市至新北市向同案被告詹永生收取領款，復將所收取之
    款項，攜回臺中市美德街與大德街路旁，轉交予另名真實姓
    名年籍不詳之人，其取款過程又以外套反穿之變裝方式規避
    警方查緝，均與一般從事貸款業務工作不同；又倘其所收取
    之款項來源係屬合法，該自稱「阿B」之人（或其自稱所屬
    之公司職員）大可親自出面提領該帳戶內之款項，何需大費
    周章透過應徵工作之管道，吸引素不相識又難以掌握實際行
    蹤之被告出面領款，徒增勞費及該款項於收取過程中遺失或
    款項遭侵吞之風險。因此，被告實係從事或參與不法犯罪集
    團收水工作甚為明顯，其所辯應不可採，本件被告犯嫌洵堪
    認定。
三、核被告林奕丞所為，係犯刑法刑法第339條之4條第1項第2款
    3人以上共同犯詐欺取財及違反洗錢防制法第2條第2款、同
    法第3條第2款規定、而犯同法第14條第1項洗錢等罪嫌。被
    告與自稱「劉董」、「阿B」及其等所屬詐欺集團成員間，
    就上開犯行有犯意聯絡及行為分擔，應論以共同正犯。被告
    係以一行為同時觸犯刑法第339條之4第1項第2款之3人以上
    共同詐欺取財罪及洗錢防制法第14條第1項之洗錢罪，屬想
    像競合犯，應依刑法第55條前段之規定，從一重之刑法第33
    9條之4第1項第2款之3人以上共同詐欺取財罪處斷。又自被
    告扣得手機1支，IPHONE 6手機1支（IMEI碼：000000000000
    000號）係被告與詐騙集團成員聯繫所用，為供犯罪所用之
    物，請依刑法第38條第2項規定宣告沒收。另被告擔任收水
    工作已領取8,000元之報酬，為其犯罪所得，業據其供明在
    卷，請依刑法第38條之1第1項前段規定宣告沒收之，於全部
    或一部不能沒收或不宜執行沒收時，請依同條第3項，追徵
    其價額。
四、依刑事訴訟法第251條第1項提起公訴。
　  此　致
臺灣新北地方法院
中　　華　　民　　國　 110　　年　　10　　月　　8 　　日
　　　　　　　　　　    　　　檢　察　官  周彥憑
本件正本證明與原本無異
中　　華　　民　　國　 110　　年　　10　　月　　18　　日
                              書　記　官　葉倜源
附錄本案所犯法條全文　
中華民國刑法第339條之4
犯第 339 條詐欺罪而有下列情形之一者，處 1 年以上 7 年以
下有期徒刑，得併科 1 百萬元以下罰金：
一、冒用政府機關或公務員名義犯之。
二、三人以上共同犯之。
三、以廣播電視、電子通訊、網際網路或其他媒體等傳播工具，
    對公眾散布而犯之。
前項之未遂犯罰之。
洗錢防制法第14條
有第二條各款所列洗錢行為者，處 7 年以下有期徒刑，併科新
臺幣 5 百萬元以下罰金。
前項之未遂犯罰之。
前二項情形，不得科以超過其特定犯罪所定最重本刑之刑。